最高法院民事判決　　　　　　　　　　　　　　　八十七年度台上字第一五九一號
　　上　訴　人　行政院國軍退除役官兵輔導委員會台中榮民總醫院
　　法定代理人　趙秀雄
　　被 上訴 人　中央產物保險股份有限公司
　　法定代理人　黃清江
　　訴訟代理人　吳光陸律師
右當事人間請求清償債務事件，上訴人對於中華民國八十六年四月二十八日台灣高等
法院台中分院第二審更審判決（八十五年度重上更(一)字第一九號），提起上訴，本院
判決如左：
    主  文
上訴駁回。
第三審訴訟費用由上訴人負擔。
    理  由
本件上訴人主張：被上訴人為訴外人竟成工程股份有限公司（下稱竟成公司）承攬伊
之「門診停車場新建及急診大樓建築裝修工程」所應繳履約保證金新台幣（下同）二
千二百十六萬四千四百元之保證人，於民國八十三年三月八日對伊承諾，願依伊與竟
成公司於同年二月十六日就系爭工程所簽訂協議書第八條第三款約定履行。嗣竟成公
司逾期未能完工，違反上開協議，被上訴人即應依其承諾於受通知時無條件給付伊履
約保證金，不得藉詞推諉或遲延等情，求為命被上訴人給付二千二百十六萬四千四百
元並加付法定遲延利息之判決。
被上訴人則以：伊於八十三年三月八日致上訴人之簡便行文表，因無要約存在，故不
生承諾之效力。前開協議書係上訴人與竟成公司所簽訂，與伊無涉。且該協議書第八
條第三款約定之內容違反公序良俗與強制規定，對伊亦顯失公平，況上訴人復未依該
條款提出結算書，自不得對伊請求。況嗣後上訴人與竟成公司間之違約糾紛提經仲裁
判斷結果，上訴人之違約金及其他損失之賠償債權，經與其應付與竟成公司之工程款
抵銷後，上訴人尚應給付竟成公司六百零七萬三千五百九十三元，足證上訴人並未受
損失，自不得請求伊為給付等語，資為抗辯。
原審斟酌全辯論意旨及調查證據之結果，以：上訴人主張被上訴人於八十三年三月八
日向伊承諾願依伊與竟成公司於同年二月十六日所簽訂之協議書第八條第三款約定履
行之事實，有被上訴人不爭執之協議書及被上訴人所發之簡便行文表可按。查協議書
第八條約明，乙方（竟成公司）應負責使本件履約保證金之保證人（被上訴人）無條
件書面承諾：(一)本件保證期限延長至乙方依本協議書完成本件工程全部，並經甲方（
上訴人）驗收合格之翌日止。(二)保證範圍包括乙方因本件工程對甲方所負之一切債務
，其額度以二千二百十六萬四千四百元為限。(三)上開期限內一經甲方書面通知，被上
訴人應立即憑甲方單方面之結算書（載明乙方虧欠甲方）無條件給付甲方二千二百十
六萬四千四百元，被上訴人不得以乙方未違約或其他任何理由推諉或遲延。經終局結
算結果如有剩餘，則應退還被上訴人等語。嗣被上訴人於八十三年三月八日以意簡字
第八三○二三號簡便行文表函覆上訴人，同意接受該協議書第八條事項，並表明係依
上訴人與竟成公司間之協議書辦理等語，有該簡便行文表可稽。足證被上訴人已就協
議書第八條內容確切瞭解後，始以簡便行文表對上訴人為承諾之意思表示，其與上訴
人間之意思表示已合致而就協議書第八條之約定成立契約關係。被上訴人抗辯兩造間
契約關係不成立云云，委無可採。惟依上開協議書第八條第三款後段之約定以觀，有
關被上訴人應依上訴人單方結算書給付二千二百十六萬四千四百元者，應係上訴人與
竟成公司終局結算前暫時交付履約保證金之臨時措施，如上訴人與竟成公司已經終局
結算確定，竟成公司並未虧欠上訴人債務，則上訴人自不得再向被上訴人請求給付履
約保證金額。查上訴人與竟成公司間有關系爭工程款、逾期罰款及上訴人之其他損害
等爭執，業經中華民國商務仲裁協會仲裁判斷確定，將上訴人主張之逾期罰款四千零
五十七萬六千八百十五元核減為六百零六萬八千四百五十七元，合併上訴人主張之營
運損失二百五十萬元及重新發包損失一千九百十五萬二千零三十八元，與上訴人應給
付竟成公司之工程款三千三百七十九萬四千零八十八元抵銷後，上訴人尚應給付竟成
公司工程款六百零七萬三千五百九十三元等情，有上開仲裁協會於八十五年十一月六
日所為之八十五年商仲麟聲愛字第三八號仲裁判斷書影本可稽，且為兩造所不爭執。
按仲裁人之判斷，於當事人間與法院之確定判決有同一效力，商務仲裁條例第二十一
條第一項定有明文。因之，為仲裁標的之法律關係已經仲裁判斷者，當事人不得就該
法律關係更行起訴；所主張抵銷之對待請求，其成立與否經仲裁判斷者，以主張抵銷
之額為限，不得更行主張（民事訴訟法第四百條參照）。從而當事人於仲裁程序終結
前所提出或得提出而未提出之其他攻擊防禦方法，均不得於新訴訟為與仲裁判斷意旨
相反之主張，法院亦不得為反於該意旨之裁判。本件上訴人與竟成公司就系爭工程之
工程款、逾期罰款及其他損害等爭執，經仲裁判斷後，已不得再事主張，此項仲裁判
斷，即成彼等間之終局結算。而依仲裁判斷結果，竟成公司應領未領之工程款於扣抵
上訴人之罰款及其他損害債權後，既尚有餘額，即未虧欠上訴人，上訴人自不得再請
求被上訴人給付履約保證金，為其心證所由得。復說明上訴人其他主張之不足採取之
理由，爰廢棄第一審所為命被上訴人給付之判決，改判駁回上訴人之訴，經核於法洵
無違誤。按協議書係上訴人於竟成公司得標承攬系爭工程並已與上訴人訂立系爭工程
合約後，於八十三年二月間所訂立，而被上訴人係於同年三月八日始以竟成公司保證
人身分承諾依該協議書第八條第三款內容履行，其約定之效力自優於投標須知之規定
，無再適用該投標須知第十五條規定之餘地。上訴論旨，仍爭論被上訴人應依承諾及
投標須知第十五條約定給付履約保證金二千二百十六萬四千四百元本息，並就原審採
證認事及依解釋契約之職權行使，指摘原判決不當，聲明廢棄，難認有理由。
據上論結，本件上訴為無理由。依民事訴訟法第四百八十一條、第四百四十九條第一
項、第七十八條，判決如主文。
中      華      民      國    八十七    年      七      月      十      日
                              最高法院民事第五庭
                                  審判長法官  吳  啟  賓
                                        法官  洪  根  樹
                                        法官  謝  正  勝
                                        法官  劉  福  來
                                        法官  黃  熙  嫣
      右正本證明與原本無異
                                              書  記  官
中      華      民      國    八十七    年      七      月    二十八    日
